【裁判字號】    92,聲再,160
【裁判日期】    921128
【裁判案由】    聲請再審
【裁判全文】
臺灣高等法院高雄分院刑事裁定                    九十二年度聲再字第一六號
    再審聲請人
    即受判決人  甲○○
                乙○○
                丙○○
    共      同
    選任辯護人  吳建勛律師
                游雪莉律師
                張清雄律師
右列聲請人等因竊盜案件，對於本院九十二年度上易字第八二二號中華民國九十二年
十月十五日確定判決（臺灣屏東地方法院九十一年度易字第一四三號、臺灣屏東地方
法院檢察署九十年度偵字第二六五四號），聲請再審，本院裁定如左：
      主  文
再審之聲請駁回。
      理  由
一、本件聲請再審意旨略以：聲請人甲○○於民國（下同）九十二年十月二十七日；
    丙○○於同年十月二十四日；乙○○於同年十月二十七日收受九十二年度上易字
    第八二二號確定判決後，發現原判決有如下足生影響於判決之重要證據漏未審酌
    及發現確實之新證據：
甲、有就足生影響於判決之重要證據漏未審酌部分：
  (一)依據「里港地政事務所土地複丈成果圖」，對照現場照片六幀，根本無所謂「深
    約二公尺、長約六十公尺、寬約四十公尺」之坑洞存在，而係「堆置之砂石經搬
    運處」，與「未搬運處」所形成之「低高」比。原確定判決倘若審酌複丈成果圖
    ，依其比例尺所計算之實地長度及面積，並詳細與現場照片之實地大小比對，當
    不至於誤認系爭地號上有所謂之坑洞，至於以水尾土回填乙節，確無此事，實應
    係因砂石堆置區之泥土因雨水沖刷致流積地面層所致，原確定判決就里港地政事
    務所土地複丈成果圖、現場照片顯有漏未審酌云云。
  (二)聲請人甲○○於第一審所提呈之漢特工程顧問有限公司所測「高樹鄉○○○段一
    六一四等地號基地與附近地形高程測量及地籍套圖」（以下簡稱「高程測量報告
    書」與「地籍套圖」），其中一六一二地號係緊鄰Ｈ區之編號Ｒ８、其高程為七
    四‧四０三之間；而本案系爭一六一四等地號土地，係緊鄰Ａ區之編號Ｒ１、及
    Ｂ區編號Ｒ２，其高程為七二‧五九五與七二‧四七九公尺，足見系爭一六一四
    等地附近之高程，本即比一六一二地號附近之高程低約二公尺左右。而陳明華所
    述之一六００、一六０五地號，離系爭一六一四等地號甚遠，根本不相毗鄰，且
    其所鄰之產業道路，與系爭一六一四等地號所緊鄰之產業道路，根本不同，其高
    程亦不同，自不能因其謂一六００、一六０五號土地，與產業道路等高等語，即
    藉此推論系爭一六一四等地號土地亦與渠等土地緊鄰之產業道路等高。原確定判
    決就上開「高程測量報告書」與「地籍套圖」中關於各地號相關位置、各產業道
    路高程差距，顯有漏未審酌之情事，倘原確定判決審酌及此，自可明瞭證人陳明
    華及郭東昌所證，系爭一六一四號土地有坑洞等語，非但無據，且亦與實地狀況
    不符云云。
  (三)聲請人乙○○於九十年四月二十五日上午十二時五十分所作之警訊筆錄中，供稱
    ：「（問：你因何事被帶回刑事組製作筆錄？）答：我因‧‧‧在‧‧‧一六一
    四地號『挖取堆積砂石』至皇旗砂石場‧‧‧等語，足見聲請人乙○○於同年四
    月二十五日下午二十二時五分偵查中第一次訊問筆錄所稱之『挖採砂石』一語所
    指之真意係為『挖取堆積砂石』，然原判決對於同日製作之警、偵訊筆錄，竟只
    斷章取義，以聲請人乙○○於二次偵查筆錄所稱用語不同，而謂聲請人乙○○第
    二次係改稱，並推論聲請人乙○○於第一次偵查中已自承有盜採砂石。再者，聲
    請人乙○○、丙○○於檢察官偵查中亦否認知道作業現場係國有土地，原確定判
    決就上開足以證明聲請人乙○○供稱之真意為何及不知作業場所係國有土地之警
    偵訊筆錄卻毫無審酌，顯有重要證據漏未審酌之情。
  (四)聲請人等於偵審中即一再辯稱：「‧‧‧案發時皇旗公司已有之砂石數量超過十
    二萬八千餘立方公尺，則何有必要再去盜挖砂石場之砂石？況盜挖砂石者莫不以
    多數之車輛及怪手在短期內大肆搶挖，以爭取時效，但在案發時，皇旗公司卻僅
    有所僱用之丙○○、乙○○在現場工作，謂渠等在盜挖砂石顯然不符情理，此亦
    為第一審法院所採信，原確定判決就此符合經驗法則之事實及證據漏未審酌，亦
    有再審理由。
  (五)聲請人甲○○任職之皇旗砂石股份有限公司就系爭土地係輾轉受讓而合法占有，
    縱假設有所謂挖取砂石之情，其可認定之犯罪事實亦應係侵占，而非竊盜，原確
    定判決認聲請人等有所謂結夥三人竊盜云云，就聲請人等提呈主張皇旗公司具有
    合法占有關係之轉讓契約書，亦有未詳予審酌之情事。
乙、發現確實之新證據，據以聲請再審部分：
  (一)皇旗砂石股份有限公司於八十七、八十八年間至少向樹僑砂石開發股份有限公司
    購買十五萬四千三百二十五立方公尺之砂石，有發票十九紙可證。此數量加上八
    十九年度之六萬一千六百零五立方公尺，合計達二十一萬五千九百二十五立方公
    尺，遠多於現場仍堆置之數量。足證現場仍堆置之砂石均係皇旗公司合法購買、
    歷經反覆堆置搬移而仍堆置於現場者，斷無盜採之情事，上述發票十九紙，日期
    均係八十七、八十八年間，屬刑事訴訟法第四百二十條第一項第六款確實之新證
    據云云。
  (二)屏東縣政府於九十年六月十五日曾以屏地用字第九五一四九號發函高樹鄉公所就
    「有關‧‧‧一六一四號土地，‧‧‧請貴所派員實地檢查該地係堆置砂石使用
    抑或係盜採砂石留有坑洞‧‧‧」，經高樹鄉公所派員實地勘查後，以屏東縣高
    樹鄉公所九十年六月二十九日九０屏高鄉民字第六三一一號函覆『‧‧‧一六一
    四號土地違規使用乙案，經派員勘查，確係堆置砂石使用‧‧‧』，上開鄉公所
    所為覆函，於偵查程序時雖經聲請人等呈庭在卷，惟單從鄉公所覆函中，並無法
    看出鄉公所除勘查是否堆置砂石外，尚勘查及是否有盜濫採之情。聲請人頃發現
    上述縣政府函文，結合上述二函文以觀，應符合刑事訴訟法第四百二十條第一項
    第六款新證據之事由，且鄉公所函文既未經原確定判決審酌，亦該當於重要證據
    漏未審酌云云。
  (三)案發時聲請人甲○○並不在現場，而係警員至現場後，聲請人甲○○經皇旗公司
    人員張昭月電話通知後方至現場，此有張昭月足為證明。本案公訴人以侵占罪名
    起訴，第一、二審時亦均僅就侵占罪嫌為調查、審理，從未就『結夥三人以上竊
    盜』之  構成要件（即聲請人甲○○是否確有在現場乙節）為調查，應有就足生
    影響判決之重要證據漏未審酌之情；證人張昭月足資證明之事實乃係存在於案發
    當時之九十年四月二十五日，因原確定判決從未告知欲變更起訴法條，致聲請人
    未及注意並聲請調查，亦得以發現確實之新證據，足認應受無罪或輕於原判決所
    認罪名之判決云云。
二、按刑事訴訟法第四百二十條第一項第六款所規定之確實新證據，在解釋上須具備
    (1)新穎性(2)確實性(3)影響性（或關連性）之要件始足當之。所謂「新穎性」係指
    該項證據於審判時並未經發現或存在或未及提出或審酌，而於判決後始發現；所
    謂「證據之確實性」係指該項證據依其形式上之觀察係真實存在；所謂「影響性
    」係指如經提出或審酌在客觀上顯可動搖原確定判決而使受判決人獲有利之判決
    而言。倘該證據在審判時已經發現或存在且業經審酌並已說明其取捨之理由，或
    該證據資料在形式上尚未能確定其真實存在，或其形式上雖屬真實，然縱予提出
    供法院審酌，在客觀上亦未必能據以動搖原確定判決之基礎或依其他證據資料所
    作事實之認定者，即非刑事訴訟法第四百二十條第一項第六款所稱之確實新證據
    。又刑事訴訟法第四百二十條第六款所謂發見確實之新證據，係指該項證據，事
    實審法院於判決前因未經發見，不及調查斟酌，至其後始行發現者而言，若判決
    前已經當事人提出或聲請調查之證據，經原法院捨棄不採者，即非該條款所謂發
    現之新證據，此有最高法院二十八年抗字第八號判例可資參照。再者，刑事訴訟
    法第四百二十一條所謂重要證據漏未審酌，須該證據足以影響於原判決事實之認
    定者為限，亦即該證據須有影響性，並以該證據已於審理時提出而被捨棄不用，
    而判決內未敘明其捨棄之理由者始足當之，如該項證據資料對原判決事實之認定
    並無重要之關係，縱予審酌亦未必能推翻原判決依其他證據資料對事實所為之認
    定，或業經法院審酌且已敘明其採捨之理由，或未經於偵查或審判中提出，嗣於
    判決確定後始發見之證據者，均不包括在內。
三、經查：
  (一)原確定判決理由欄二之（二）、（三）已敘明：「依屏東縣政府環安小組於九十
    年四月二十五日在屏東縣高樹鄉○○○段一六一四地號土地會勘結果所示：該地
    段留有坑洞深約二公尺，長約六十公尺，寬約四十公尺，旁邊有堆置砂石高約十
    公尺、長約六十公尺一節，有該組所為之取締盜濫採砂石現場會勘報告一份及現
    場照片六幀在卷足稽」、「又系爭土地竟於檢察官勘驗前以水尾土（洗砂淘汰之
    砂石）回填，因而現地土質呈現具水分，經陽光照射後龜裂之特質一情，亦有檢
    察官會同地政事務所人員所為之勘驗筆錄、里港地政事務所土地複丈成果圖及相
    片八幀在卷足證」、「被告等人為警查獲當時，已在上開土地挖掘深約二公尺、
    長約六十公尺、寬約四十公尺之坑洞盜採砂石，惟當時並未由地政人員實施測量
    ，待於偵查中經檢察官會同屏東縣警察局里港分局警員及屏東縣里港地政事務所
    職員測量時，現場砂石已遭回填，經比對與相鄰地面之差距，仍然較鄰地約淺「
    一點五公尺」，有前述屏東縣政府環安小組取締盜濫採砂石現場會勘報告及勘驗
    筆錄可佐」等語。足徵原確定判決顯已依「取締盜濫採砂石現場會勘報告」參酌
    現場照片及土地複丈成果圖，說明其認定事實所憑之證據，並無漏未審酌之情事
    ，再審意旨甲(一)部分僅係再就原確定判決所已論述之土地複丈成果圖、現場照片
    ，執為有利於己之爭執而已。
  (二)按高程測量報告書（含地籍套圖）係聲請人於遭檢察官起訴後，始自費委請漢特
    工程顧問有限公司聘請專業測量技師所測製，此經聲請人於原審法院具狀說明甚
    詳（見原審卷第二十六頁），而原確定判決依據警卷所附「取締盜濫採砂石現場
    會勘報告」及檢察官於偵查中之「勘驗報告」於理由(三)內敘明於檢察官現場履勘
    時砂石已遭回填等情，因此聲請人事後聘請測量人員所測繪之地形已非為警查獲
    當時之現況，何況依聲請人所指高程測量報告所載，被指為遭盜採地區之土地亦
    有低於Ｒ１所示之路面者，從而原確定判決雖未說明前開高程測量報告書（含地
    籍套圖）如何不足為聲請人有利之認定，惟亦不足動搖原確定判決所為事實之認
    定，依前揭說明，自非屬「重要證據」漏未審酌。又原確定判決於理由欄二之(三)
    已敘明：「證人洪福源雖證稱：二公尺之超挖應不是蓄意，此深度並不足以提供
    足夠之原料，如要盜採應要挖五公尺以上才有利可圖，即五千立方以上之量，‧
    ‧‧砂石場基地內高度與外面每區高度都不平均，基地並不是全部都比道路低，
    ‧‧‧如以皮尺測量，只能在坑洞內測量，不能與外界比較等語。惟上開土地確
    有挖掘深約二公尺、長約六十公尺、寬約四十公尺之坑洞，上開土地其餘部分之
    高度不平均及並不是全部都比道路低，並不影響被告等三人有挖掘上開坑洞之事
    實，僅係不得據以認定上開四筆土地全部均遭被告等三人以挖深之方式盜採砂石
    ，而皮尺所量者為上開坑洞與洞壁旁之土地之高度，亦非與道路高度為比較，並
    無目測誤差及與外界比較失其客觀之問題。再者，被告等三人所盜取之砂石在最
    有利於被告之估算下已達四千八十百立方公尺，距證人洪福源所稱五千立方以上
    之量才有利可圖之數字並不太遠」等語，足徵原判決亦已審酌「系爭土地高低不
    平，其高度亦非均較旁邊之道路為低」，並說明證人洪福源之證詞不足採為有利
    於聲請人之認定之理由。又縱如聲請人所陳，證人陳明華所陳一六００、一六０
    五地號與系爭一六一四地號不相毗鄰，所緊鄰之產業道路亦不相同，惟原確定判
    決已敘明：證人陳明華證述：「伊耕作之土地東振新段第一六○○、一六○五號
    ，與系爭地號土地鄰近，與產業道路等高，則附近地形顯不致有太大變化」等語
    ，因此原確定判決並未認定系爭一六一四等地號土地與陳明華所述之一六００、
    一六０五地號緊鄰之產業道路等高，且如前所述，原確定判決已說明「系爭土地
    高低不平，其高度亦非均較旁邊之道路為低」，並說明不足採為聲請人有利之認
    定之理由。因此證人陳明華所證一六００、一六０五地號與系爭一六一四地號有
    無相毗鄰，所緊鄰之產業道路是否同高，均不足以動搖原確定判決所為事實之認
    定，自非屬足以影響於判決而漏未審酌之重要證據。
  (三)聲請人乙○○於警訊筆錄中，雖供稱：「（問：你因何事被帶回刑事組製作筆錄
    ？）答：我因‧‧‧在‧‧‧一六一四地號『挖取堆積砂石』至皇旗砂石場‧‧
    ‧等語，惟被告所為供述先後不符時，究竟何者可得採信，事實審法院仍得依據
    證據法則，本於自由心證予以斟酌，以定其取捨。原確定判決既已依取締盜濫採
    砂石現場會勘報告、現場照片、土地複丈成果圖及聲請人乙○○在檢察官初次偵
    訊時所為自白，說明現場確有被盜採之情事，則縱未說乙○○於警訊中所辯為如
    何不足採信，其於警訊中之供述，亦非確實足以動搖原確定判決所為事實之認定
    。聲請人於檢察官偵查中所稱「挖採砂石」等語，固無盜採之意，惟原判決理由
    欄(一)內已說明土地係中國民國所有，聲請人僅有供作囤積砂石用之權利，則原確
    定判決認聲請人未經許可而挖採砂石係屬盜採，亦無聲請人所指斷章取義之問題
    。又原確定判決於理由欄二(二)內已說明：如上開土地即為皇旗砂石場囤積砂石之
    地點，何須被告乙○○將此處之砂石再行搬往另一處之砂石堆積場？如被告等三
    人於上開土地無挖深之情事，又何須回填？地面層既屬堅硬，與囤積砂石挖取疏
    鬆感覺，自有不同，況以範圍之廣大，挖土機司機長期操作上自不可能一時疏忽
    ；運送司機自九十年二月長期載運逾二個月，亦無可能不知怪手司機所置放於卡
    車上之砂石係自向下開挖之砂石等語，顯已就聲請人乙○○、丙○○如何知悉係
    盜採之主觀犯意予說明，並指駁所辯不知情云云，為不可採。因此亦無就聲請人
    所辯不知情等情，漏未予以審酌之情事。
  (四)確定判決所依憑之證據違背經驗法則或論理法則者，係屬判決違背法令之問題，
    應循非常上訴程序以資救濟，並非法定再審事由。聲請人以：皇旗公司於為警查
    獲時擁有十二萬八千餘立方公尺之砂石，沒有必要盜採，盜採砂石者必以多數之
    車輛及怪手在短期內大肆搶挖，而本案並無多數車輛、怪手，乃原確定判決違背
    上開經驗法則，認定聲請人等盜採，有違經驗法則云云，依前開說明，並非法定
    再審事由。而擁有多少砂石，與是否有盜採砂石之必要並無必然之關聯性，盜採
    砂石者亦未必以多數之車輛及怪手在短期內大張旗鼓大肆搶挖。何況確定判決認
    定盜採之時間僅二個餘月，與原審判決所謂長達八年，豈有不被發現等情況並不
    相同，豈能援引。
  (五)原確定判決理由欄內已說明：「‧‧‧皇旗砂石場之股東陳峨崧係於八十一年十
    二月七日向江志鵬受讓高樹鄉○○段一六一三地號、一六一四地號土地之耕作權
    以為占有，為供皇旗砂石場囤積砂石之用；另皇旗砂石場之股東劉有信以柯瑞雲
    名義係於八十四年間自劉康錦、陳明華受讓耕作地使用權‧‧‧，原擬作砂石場
    ，嗣因不景氣未設，而柯瑞雲、劉有信則於八十八年加入皇旗砂石場當股東，將
    上開占有土地交與皇旗囤積砂石使用等情，業據證人即皇旗砂石場之股東陳峨崧
    、柯瑞雲、劉有信證述明確，核與證人即系爭土地前占有人陳明華所述：伊轉讓
    耕作權與柯瑞雲等語；證人即系爭一七五二、一六一四地號土地原配耕人林瑞文
    證述：上開土地伊只有使用權利，伊原在該處種植水稻，後來轉讓給別人等語相
    符，此外，復有耕作權轉讓契約及所附位置圖三紙在卷足憑，足見皇旗砂石場之
    經理被告甲○○、受僱於皇旗砂石場之乙○○、丙○○對系爭土地僅有占用供囤
    積砂石使用之權利，且未經得屏東縣政府同意，及依法定程序申請開採許可」等
    情，足徵原確定判決已就聲請人所指轉讓契約書加以說明，資為認定聲請人等有
    盜採砂石憑據，並無略而不提之漏未審酌情事，縱未告知變更罪名，亦屬訴訟程
    序有瑕疵，屬判決違背法令之問題，而非法定再審事由；又再審意旨以皇旗公司
    具有合法占有關係，縱有盜採砂石之情，亦應認定係侵占，而非竊盜云云，縱令
    屬實，亦係就依該轉讓契約書，究竟應認定聲請人構成侵占罪或竊盜評價問題，
    亦非確實之新證據。
  (六)再審聲請人事後所提出之發票僅能證明購買砂石之事實，不足以證明無盜採情事
    ，而原確定判決亦說明「丙○○於警詢時供述：貨車每天可搬運五十車次，一車
    次載十六立方公尺，被告等人，如僅以每月工作二十天，一輛貨車搬運計算，一
    年即已可搬運十九萬二千立方公尺，遠多於皇旗公司二年內所購買之砂石數量，
    則樹僑砂石公司在八十七、八十八年所售之砂石實無可能堆放至九十年四月尚由
    被告三人搬運」，是聲請人事後所提出之發票十九紙，顯不足以動搖原確定判決
    ，，核與前開所述「確實之新證據」係足以動搖原確定判決之要件不符。
  (七)屏東縣政府於九十年六月十五日固曾以屏地用字第九五一四九號發函高樹鄉公所
    就「有關‧‧‧一六一四號土地，‧‧‧請貴所派員實地檢查該地係堆置砂石使
    用抑或係盜採砂石留有坑洞」等情。高樹鄉公所派員實地勘查後，亦以屏東縣高
    樹鄉公所九十年六月二十九日九０屏高鄉民字第六三一一號函覆『‧‧‧一六一
    四號土地違規使用乙案，經派員勘查，確係堆置砂石使用‧‧‧』等語。惟上開
    函文及覆函發文日期分別係九十年六月十五日、六月二十九日，係於本案案發（
    四月二十五日）後，且如前所述，案發後被盜採之處所已有回填，則高樹鄉公所
    派員檢查時現場情況，顯非案發遭查緝時之實際情況，是前函文尚不足以動搖原
    確定判決，自非確實之新證據。
  (八)原確定判決事實欄內係認定聲請人等盜採時間係自九十年二月間迄於九十年四月
    二十五日止，聲請人甲○○在場指揮，理由欄二之(二)亦敘明「被告甲○○身為經
    理，總管砂石場大小事務，明知該等土地係屬國有土地，且在現場指揮乙○○、
    丙○○工作，亦據被告丙○○供承明確，足認被告甲○○亦有上開盜採國有土地
    砂石之不法認知；足見被告甲○○就本件盜採砂石，與被告乙○○、丙○○等人
    間，有犯意聯絡及行為分擔甚明」等語，足徵原確定判決並未認定聲請人甲○○
    始終在場，則縱聲請甲○○於被警查獲時未在現場，亦無解於前此有與乙○○、
    丙○○等人結夥三人盜採砂石之認定，是縱令傳訊證人張昭月證明聲請人甲○○
於被查獲不在場，亦非足以動搖原確定判決之新證據。又張昭月前此亦未曾有任
    何證述，自無所謂漏未審酌之問題。
    綜上所述，聲請人所舉聲請再審之理由，經核與上引刑事訴訟所定之要件不相符
    ，應認為無再審理由，爰依同法第四百三十四條第一項，裁定如主文。
中    華    民    國      九十二    年    十一      月      二十八      日
                              臺灣高等法院高雄分院刑事第四庭
                                  審判長法官  蕭權閔
                                        法官  陳啟造
                                        法官  李嘉興
右正本證明與原本無異。
不得抗告。
                                  法院書記官  劉博文
中    華    民    國      九十二    年    十一      月      二十八      日


司法院資訊處製作；財團法人民間司法改革基金會備份。
